臺灣宜蘭地方法院民事裁定　　　　　　　　 96年度抗字第2號
抗　告　人　乙○○
相　對　人　甲○○
上列當事人間本票裁定事件，抗告人對於中華民國96年1月4日本
院裁定提起抗告，本院裁定如下：
    主    文
抗告駁回。
抗告程序費用新台幣壹仟元由抗告人負擔。
    理    由
一、按執票人依票據法第123條規定，聲請法院裁定許可對發票
    人強制執行，係屬非訟事件，此項聲請之裁定，及抗告法院
    之裁定，僅依非訟事件程序，就本票形式上之要件是否具備
    予以審查為已足，並無確定實體上法律關係存否之效力，如
    發票人就票據債務之存否有爭執時，應由發票人提起確認之
    訴，以資解決（最高法院57年台抗字第76號、56年台抗字第
    714號判例意旨參照）。
二、本件相對人主張：其執有抗告人於原裁定附表所示之本票2
    紙，詎到期提示未獲付款未獲付款等情，業據提出本票2紙
    附卷可稽；則依據票據法第52條第1項「付款人於承兌後，
    應負付款之責。」、第85條第1項「匯票到期不獲付款時，
    執票人於行使或保全匯票上權利之行為後，對於背書人、發
    票人及匯票上其他債務人得行使追索權。」、票據法第121
    條「本票發票人所負責任，與匯票承兌人同。」、第123條
    「執票人向本票發票人行使追索權時，得聲請法院裁定後強
    制執行。」等規定，原裁定予以准許，應無不合。
三、抗告意旨雖稱：抗告人於民國94年間，與會首游秀參加民間
    互助會，抗告人得標後就活會部分，每月開立新台幣15,000
    元之本票數張至互助會末期即96年8月17日止，作為繳納會
    款之用。先前會首均按時持票前來兌換現金，但至95年11月
    12日間會首未前來，僅由陌生人前來表明收取會款，抗告人
    當然不能直接交付，以致本件2紙本票未兌現，該2紙本票應
    由會首游秀本人親自持本票向抗告人收取，即可隨時兌現。
    抗告人不認識相對人，且與相對人間無債權債務關係，應無
    償債之責云云。然本院核諸此項抗告事由，即令屬實，亦係
    實體法上之爭執，應由抗告人另行提起訴訟，以資解決。本
    件系爭本票之形式要件既已具備，並確有提示未獲付款之情
    形，本院第一審於此無確定實體上法律關係之非訟事件程序
    ，自僅得裁定准許相對人之聲請。是抗告人據此指摘本院第
    一審裁定並非適法，核無理由，應予駁回。
四、依非訟事件法第21條第2項、第24條、第46條、民事訴訟法
    第495條之1第1項、第449條第1項、第78條，裁定如主文。
中　　華　　民　　國　　96　　年　　3 　　月　　7 　　日
                  民事庭審判長法　官  楊麗秋
                              法  官  張軒豪
                              法  官  郭淑珍
正本與原本無異
如不服本裁定應於裁定送達後10日內提出抗告狀 (須附繕本)，
並繳納抗告費新台幣1,000元，對於本件裁定再為抗告，僅得以
其適用法規顯有錯誤為理由，並經原法院之許可者為限。
中　　華　　民　　國　　96　　年　　3 　　月　　8 　　日
                              書記官  藍友隆
